臺灣高等法院臺南分院刑事裁定　　　　 99年度聲再字第135號
再審聲請人
即受判決人　黃村
上列聲請人因殺人等案件，對於本院99年度上訴字第102號99年
9月8日第二審確定判決（經最高法院99年度台上字第7019號於99
年11月11日判決上訴駁回，原由雲林地方法院檢察署91年度偵字
2218號起訴，臺灣雲林地方法院98年度重訴緝字第1號判決），
聲請再審，本院裁定如下：
    主  文
再審之聲請駁回。
    理  由
一、聲請意旨略稱：請鈞院調取臺灣雲林地方法院檢察署承辦戴
    玉惠偽造署押、偽簽黃秋珍署押案件全卷，以證明戴玉惠於
    民國（下同）83年7月21日之警詢筆錄係偽造 ；並請鈞院向
    天主教若瑟醫院、嘉義陽明醫院查詢死者蔡添財因頭部外傷
    送院治療之全部病歷、診斷書、護理紀錄，以證明蔡添財係
    因大量喝酒以致中風、心臟麻痺不治死亡，並非顱內出血致
    死，與頭部遭人毆擊沒有相當因果關係；復請調取鈞院95年
    度上訴字第30號李石富殺人案件全卷，以證明聲請人並非持
    槍柄敲擊蔡添財之人，爰不服最高法院99年度台上字第7019
    號刑事判決，而依刑事訴訟法第420條第1項第1款、第6款規
    定聲請再審云云。
二、按再審係為原確定判決認定事實錯誤而設之救濟程序，是聲
    請再審之對象應為確定之實體判決（最高法院84年台抗字第
    135號裁定意旨參照） 。次按聲請再審應以再審書狀，敘述
    理由，附具原判決之繕本及證據，提出於管轄法院為之，刑
    事訴訟法第429條著有明文 ，此為法定程式，如有違背者，
    法院自應依同法第433條規定 ，以裁定駁回其再審之聲請。
    又刑事訴訟法再審編並無準用同法第 3編有關上訴之規定，
    自難謂此種訴訟程式之欠缺，法院應先命為補正。此與司法
    院大法官會議釋字第306號解釋所指 ，原審辯護人未表明以
    被告名義上訴者，法院應依法先定期間命為補正者，不能同
    語（最高法院88年度台抗字第416號裁判要旨參照） 。復按
    得上訴第三審之有罪判決確定後，為受判決人利益聲請再審
    ，必其聲請之理由合於刑事訴訟法第420條第1項各款所列情
    形之一，始得准許之。而刑事訴訟法院第420條第1項第1、2
    款之再審理由，依同條第2項規定 ，除原判決所憑之證物、
    證言等已經確定判決證明其為虛偽者外，如果偽造或變造證
    物、偽證之刑事訴訟不能開始或續行非因證據不足者，固亦
    得聲請再審，但其刑事訴訟不能開始或續行之原因，仍應由
    聲請人於再審書狀內敘述理由，並附具證據提出於管轄法院
    ，觀於同法第429條之規定，至為明瞭 （最高法院26年滬抗
    第2號裁定意旨參照）。再者因發見確實之新證據 ，足認受
    有罪判決之人應受無罪、免訴、免刑或輕於原判決所認罪名
    之判決者，得聲請再審 ，為刑事訴訟法第420條第1項第6款
    所明定。所謂發見確實之新證據，係指該證據於事實審法院
    判決前已經存在，為法院、當事人所不知，不及調查斟酌，
    至其後始行發見，且就證據本身形式上觀察，固不以絕對不
    須經過調查程式為條件，但必須顯然可認為足以動搖原有罪
    確定判決，而為受判決人無罪、免訴、免刑或輕於原判決所
    認罪名之判決者為限，故受理聲請再審之最後事實審法院，
    應就聲請再審理由之所謂「新證據」，是否具備事實審判決
    前已經存在，為法院、當事人所不知，事後方行發見之「嶄
    新性」，及顯然可認足以動搖原有罪確定判決，應為無罪、
    免訴、免刑或輕於原判決罪名之「顯然性」二要件，加以審
    查，為判斷應否准予開始再審之準據（最高法院85年台抗字
    第308號裁定參照）。
三、經查：
（一）聲請人以原確定判決所憑證人戴玉惠於83年 7月21日之警
      詢筆錄係偽造 ，而依刑事訴訟法第420條第1項第1款「原
      判決所憑之證物已證明其為偽造或變造者」規定，提起本
      件再審部分：查聲請人以原確定判決所憑之證物係屬偽造
      ，聲請再審，該項偽造證物既未經確定判決證明其為偽造
      ，而其不能開始刑事訴訟之原因及證據，又未據聲請人向
      本院依法提出，則聲請人關於此部分，其聲請再審程序即
      屬違背規定，應予駁回。況且，戴玉惠於83年7月20日之
      警詢筆錄，雖係因躲避通緝而假冒黃秋珍之名所為，惟上
      開筆錄內容確係戴玉惠本於自身見聞所述，其偽造黃秋珍
      署押並不影響供述內容之真實性，即難謂上開筆錄係偽造
      或變造，其證言亦不得謂係虛偽者，與刑事訴訟法第420
      條第1項第1、2款之構成要件均不該當，亦併此敘明。
（二）聲請人以發現蔡添財之病歷、診斷書、護理紀錄，以及本
      院95年度上訴字第30號李石富殺人案件全卷等新證據，而
      依刑事訴訟法第420條第1項第6款規定 ，提起本件再審部
      分：查聲請人並未提出上開病歷等資料以為聲請再審之證
      據 ，已難合於刑事訴訟法第429條對於聲請程式之要求，
      其聲請程序顯屬有所違背，應予駁回。況且，上開病歷資
      料及本院95年度上訴字第30號案件全卷等證據，聲請人均
      曾於本件第三審上訴理由所爭執，顯非於事實審法院判決
      前已經存在，為法院、當事人所不知，不及調查斟酌，至
      其後始行發見之新證據，不符合事後方行發見之「嶄新性
      」要件；再者上開證據尚須經過調查程序決定取捨，要非
      顯然可認足以動搖原有罪確定判決而為受判決人有利之判
      決，尚難合於「顯然性」之要件 ，即與刑事訴訟法第420
      條第1項第6款之構成要件並不該當，仍併此敘明。
三、據上論斷，應依刑事訴訟法第433條裁定如主文。
中    華    民    國    100    年    1    月     10    日
                  刑事第三庭    審判長法  官   陳義仲
                                      法  官   張季芬
                                      法  官   蔡勝雄
以上正本證明與原本無異。
如不服本裁定，應於收受本裁定後五日內向本院提出抗告狀。
                                      書記官   汪姿秀
中    華    民    國    100    年    1    月     10    日